臺灣高等法院刑事裁定
109年度上訴字第774號
上  訴  人  臺灣臺北地方檢察署檢察官
上  訴  人  
即  被  告  馬國棟


選任辯護人  吳于安律師
上  訴  人  
即  被  告  顏子恩


選任辯護人  温思廣律師
上  訴  人  
即  被  告  侯朝斌


選任辯護人  陳介安律師
            鄭嘉欣律師
上  訴  人  
即  被  告  吳翊銘


上  訴  人  
即  被  告  紀炳場


選任辯護人  陳以敦律師
            林淑娟律師
            王捷拓律師
            陳崇光律師（嗣後解除委任）
            林柏宏律師（嗣後解除委任）
上  訴  人  
即  被  告  陳宏洲



選任辯護人  朱子慶律師
            林詠善律師
            江沁澤律師
上  訴  人  
即  被  告  莊琦良


選任辯護人  邱群傑律師
            陳介安律師
            鄭嘉欣律師
被      告  林崇成


選任辯護人  林俊儀律師
            葉恕宏律師
被      告  黃榮賢


選任辯護人  陳崇光律師
            陳以敦律師
上列被告因貪污治罪條例等案件，前經限制出境、出海，本院裁
定如下：
    主  文
戊○○、壬○○、丙○○、甲○○、丁○○、庚○○、己○○、乙○○、辛○○自民
國一百零九年十一月十一日起延長限制出境、出海捌月。
    理  由
一、按「被告犯罪嫌疑重大，而有下列各款情形之一者，必要時
    檢察官或法官得逕行限制出境、出海。但所犯係最重本刑為
    拘役或專科罰金之案件，不得逕行限制之：一、無一定之住
    、居所者。二、有相當理由足認有逃亡之虞者。三、有相當
    理由足認有湮滅、偽造、變造證據或勾串共犯或證人之虞者
    」、「審判中限制出境、出海每次不得逾八月，犯最重本刑
    為有期徒刑十年以下之罪者，累計不得逾五年；其餘之罪，
    累計不得逾十年」，刑事訴訟法第93條之2第1項、第93條之
    3第2項後段分別定有明文。
二、被告戊○○、壬○○、丙○○、甲○○、丁○○、庚○○、己○○、乙○○、
    辛○○因貪污治罪條例等案件，前經本院認為犯罪嫌疑重大，
    有刑事訴訟法第93條之2第1項第2款之事由，且有限制出境
    、出海之必要，於民國109年3月10日裁定裁定自109年3月11
    日起限制出境、出海8月（本院卷三第19-27頁）。
三、茲前開期間將於109年11月10日屆滿，本院審核相關卷證，
    並給予被告及辯護人陳述意見之機會後，被告戊○○、壬○○、
    丙○○、甲○○、丁○○、庚○○、己○○、辛○○均陳稱：對於限制出
    境、出海並無意見，被告乙○○則表示由辯護人表示意見，被
    告戊○○之辯護人表示被告戊○○以68歲，本案開庭都準時報告
    ，故應無限制出境、出海之必要等語；被告丁○○之辯護人表
    示被告丁○○各次庭期均有到庭，沒有逃亡之虞，故應無限制
    出境、出海之必要，然尊重庭上的決定時等語；被告庚○○之
    辯護人表示被告庚○○自交保後，歷次庭期均有遵期到庭，且
    均有按原審處分，每週向派出所報到，請鈞院考量現因新冠
    肺炎疫情嚴重，客觀上不易出境之事實，盡量避免以限制出
    境、出海之強制處分限制被告庚○○的人身自由等語；被告乙○○之辯護人表示  被告乙○○於偵審中均遵期到庭，且經原審
    諭知為無罪判決
    ，請鈞院依據刑事訴訟法第93條之4規定，解除原限制出境
    、出海處分。另本件原審所為之限制出境、出海，係自109
    年2月19日限制出境、處海捌月，其處分末日為109年10月18
    日，故就程序上而言，該裁定之限制出境、出海處分業已屆
    至，鈞院今日所詢究為新做出限制出境、出海處分或延長限
    制出境、出海處分，容有存疑。被告乙○○自審判中交保之後
    ，都遵期到庭，並有按期至派出所報到，被告乙○○在國外亦
    無任何資產，也無在國外謀生的能力，被告乙○○在臺灣有家
    庭，也是家中唯一經濟支柱，故無逃亡可能，請解除限制出
    境、出海等語；被告辛○○之辯護人表示被告辛○○各次庭期均
    遵期到庭，且原審審理後亦給予無罪判決，被告辛○○明顯無
    逃亡之可能，亦無限制出境、出海之必要等語（本院卷三第
    594-596頁）。
四、查戊○○、壬○○、丙○○、甲○○、丁○○、庚○○、己○○，審酌原判
    決判處上訴人即被告審酌原判決判處上訴人即被告戊○○、壬○○、丙○○、甲○○、丁○○、庚○○、己○○之如附件所示之罪刑，
    而上開罪刑之法定刑為「處無期徒刑或10年以上有期徒刑，
    得併科新台幣1億元以下罰金」、「有調查、追訴或審判職
    務之人員，犯第4條第1項第5款或第5條第1項第3款之罪者，
    加重其刑至二分之一。」之罪刑，堪認被告戊○○、壬○○、丙○○、甲○○、丁○○、庚○○、己○○犯罪嫌疑重大，均屬重罪，且
    遭判重刑均常伴有逃亡之高度可能，被告戊○○、壬○○、丙○○
    、甲○○、丁○○、庚○○、己○○既經原審認定為有罪，且判處上
    開須入監服刑之刑度，然非無因此啟動逃亡境外、脫免刑責
    之動機，有刑事訴訟法第93條之2第1項第2款之「相當理由
    足認有逃亡之虞者」之情形，為確保日後審理及執行程序之
    順利進行，有對被告丁○○、庚○○、戊○○、壬○○、候朝斌、甲○○、己○○限制出境、出海之必要，且無新增事由足認被告等
    前開限制出境、出海原因已不存在；被告乙○○部分，業經檢
    察官起訴認係犯刑法第132條第1項洩漏關於國防以外之秘密
    罪、同法第216條、第213條行使公務員登載不實文書罪及同
    法第231條第2項、第1項前段公務員包庇他人犯圖利媒介性
    交罪及貪污治罪條例第4條第1項第5款之違背職務收受賄賂
    罪等罪嫌；被告辛○○部分認係犯刑法第231條第2項、第1項
    前段公務員包庇他人犯圖利媒介性交罪及貪污治罪條例第4
    條第1項第5款之違背職務收受賄賂罪等罪嫌，是被告乙○○、
    辛○○部分雖經原審判決無罪，惟經檢察官提起上訴，而上開
    罪刑之法定刑為「處無期徒刑或10年以上有期徒刑，得併科
    新台幣1億元以下罰金」、「有調查、追訴或審判職務之人
    員，犯第4條第1項第5款或第5條第1項第3款之罪者，加重其
    刑至二分之一。」之罪刑，堪認被告乙○○、辛○○仍有犯罪嫌
    疑重大，均屬重罪，且如經判處重刑均常伴有逃亡之高度可
    能，然非無因此啟動逃亡境外、脫免刑責之動機，有刑事訴
    訟法第93條之2第1項第2款之「相當理由足認有逃亡之虞者
    」之情形，為確保日後審理及執行程序之順利進行，仍有對
    被告乙○○、辛○○等人之居住、遷徙自由為較低度之限制。是
    為確保後續審理或執行之順利進行，基於國家司法權有效行
    使之公益考量、被告居住及遷徙自由權受限制之程度，並考
    量本案犯罪情節，就目的與手段依比例原則權衡後，認依目
    前訴訟進度，仍有繼續對被告等施以限制出境、出海強制處
    分之必要。綜合上情，認被告等原限制出境、出海之原因及
    必要性俱仍存在，有繼續限制出境、出海之必要。至被告乙○○之辯護人所稱本件原審所為之限制出境、出海，係自109 
    年2 月19日限制出境、處海捌月，其處分末日為109 年10月
    18日，故就程序上而言，該裁定之限制出境、出海處分業已
    屆至等語，然就本案，前由本院於109年3月10日為限制出境
    、出海之裁定，業如前述，是辯護人就此部分，顯有誤會，
    附此敘明。
五、據上論斷，依刑事訴訟法第93條之2第1項第2款、第93條之3
    第2項後段，裁定如主文。
中　　華　　民　　國　　109 　年　　11　　月　　6 　　日
　　　　          刑事第七庭    審判長法  官  孫惠琳
　　　　　　　                        法　官　張育彰
　                                    法　官  王惟琪
以上正本證明與原本無異。　　　　　　　 
如不服本裁定，應於裁定送達後五日內向本院提出抗告書狀。　
　                                    書記官  呂修毅
中　　華　　民　　國　　109 　年　　11　　月　　6 　　日

附件：
一、戊○○部分：
戊○○共同犯貪污治罪條例之有調查職務之人員違背職務收受賄
賂罪，處有期徒刑拾參年，併科罰金新臺幣伍拾萬元，罰金如易
服勞役，以新臺幣參仟元折算壹日，褫奪公權陸年。
戊○○之犯罪所得新臺幣伍拾捌萬元沒收之，於全部或一部不能
沒收或不宜執行沒收時，追徵其價額。

二、壬○○部分：
壬○○共同犯貪污治罪條例之有調查職務之人員對於職務上之行
為收受賄賂罪，處有期徒刑捌年，併科罰金新臺幣貳拾萬元，罰
金如易服勞役，以新臺幣參仟元折算壹日，褫奪公權伍年。
壬○○之犯罪所得新臺幣貳拾貳萬伍仟元沒收之，於全部或一部
不能沒收或不宜執行沒收時，追徵其價額。

三、丙○○部分：
丙○○共同犯貪污治罪條例之有調查職務之人員違背職務收受賄
賂罪，處有期徒刑拾參年，併科罰金新臺幣柒拾萬元，罰金如易
服勞役，以新臺幣參仟元折算壹日，褫奪公權陸年；又共同犯貪
污治罪條例之有調查職務之人員對於職務上行為收受賄賂罪，處
有期徒刑玖年，併科罰金新臺幣參拾萬元，罰金如易服勞役，以
新臺幣參仟元折算壹日，褫奪公權肆年。應執行有期徒刑拾陸年
，併科罰金新臺幣玖拾萬元，罰金如易服勞役，以新臺幣參仟元
折算壹日，褫奪公權陸年。
丙○○之犯罪所得新臺幣壹佰捌拾捌萬元沒收之，於全部或一部
不能沒收或不宜執行沒收時，追徵其價額。　　　　
　　
四、甲○○部分：
甲○○共同犯貪污治罪條例之有調查職務之人員違背職務收受賄
賂罪，處有期徒刑拾貳年，併科罰金新臺幣肆拾萬元，罰金如易
服勞役，以新臺幣參仟元折算壹日，褫奪公權陸年；又共同犯貪
污治罪條例之有調查職務之人員對於職務上行為收受賄賂罪，處
有期徒刑捌年貳月，併科罰金新臺幣貳拾萬元，罰金如易服勞役
，以新臺幣參仟元折算壹日，褫奪公權肆年。應執行有期徒刑拾
肆年，併科罰金新臺幣伍拾伍萬元，罰金如易服勞役，以新臺幣
參仟元折算壹日，褫奪公權陸年。
甲○○之犯罪所得新臺幣參拾陸萬伍仟元沒收之，於全部或一部
不能沒收或不宜執行沒收時，追徵其價額。

五、丁○○部分：
丁○○共同犯貪污治罪條例之有調查職務之人員違背職務收受賄
賂罪，處有期徒刑拾貳年，併科罰金新臺幣肆拾萬元，罰金如易
服勞役，以新臺幣參仟元折算壹日，褫奪公權陸年；又共同犯貪
污治罪條例之有調查職務之人員對於職務上行為收受賄賂罪，處
有期徒刑捌年貳月，併科罰金新臺幣貳拾萬元，罰金如易服勞役
，以新臺幣參仟元折算壹日，褫奪公權肆年。應執行有期徒刑拾
肆年，併科罰金新臺幣伍拾伍萬元，罰金如易服勞役，以新臺幣
參仟元折算壹日，褫奪公權陸年。
丁○○之犯罪所得新臺幣貳拾柒萬元沒收之，於全部或一部不能
沒收或不宜執行沒收時，追徵其價額。　　
　
六、庚○○部分：
庚○○共同犯貪污治罪條例之有調查職務之人員違背職務收受賄
賂罪，處有期徒刑拾年拾月，併科罰金新臺幣參拾萬元，罰金如
易服勞役，以新臺幣參仟元折算壹日，褫奪公權陸年。
庚○○之犯罪所得新臺幣肆萬元沒收之，於全部或一部不能沒收
或不宜執行沒收時，追徵其價額。

七、己○○部分：
己○○共同犯貪污治罪條例之有調查職務之人員違背職務收受賄
賂罪，處有期徒刑拾貳年陸月，併科罰金新臺幣肆拾伍萬元，罰
金如易服勞役，以新臺幣參仟元折算壹日，褫奪公權陸年。
己○○之犯罪所得新臺幣伍拾貳萬元沒收之，於一部不能沒收或
不宜執行沒收時，追徵其價額。　　
　　　
八、乙○○部分：
乙○○無罪。

九、辛○○部分：
辛○○無罪。

附錄本案論罪科刑所適用之法條全文：
◎貪污治罪條例第4條
（罰則）
有下列行為之一者，處無期徒刑或10年以上有期徒刑，得併科新
臺幣1億元以下罰金：
一、竊取或侵占公用或公有器材、財物者。
二、藉勢或藉端勒索、勒徵、強占或強募財物者。
三、建築或經辦公用工程或購辦公用器材、物品，浮報價額、數
量、收取回扣或有其他舞弊情事者。
四、以公用運輸工具裝運違禁物品或漏稅物品者。
五、對於違背職務之行為，要求、期約或收受賄賂或其他不正利
益者。
前項第1款至第4款之未遂犯罰之。
　
◎貪污治罪條例第5條
有下列行為之一者，處7 年以上有期徒刑，得併科新臺幣6,000
萬元以下罰金：
一、意圖得利，擅提或截留公款或違背法令收募稅捐或公債者。
二、利用職務上之機會，以詐術使人將本人之物或第三人之物交
付者。
三、對於職務上之行為，要求、期約或收受賄賂或其他不正利益
者。
前項第1款及第2款之未遂犯罰之。
　
◎貪污治罪條例第7條
有調查、追訴或審判職務之人員，犯第4 條第1 項第5 款或第5
條第1項第3款之罪者，加重其刑至二分之一。
　
◎貪污治罪條例第11條
（行賄之處罰）
對於第2 條人員，關於違背職務之行為，行求、期約或交付賄賂
或其他不正利益者，處1 年以上7 年以下有期徒刑，得併科新臺
幣300萬元以下罰金。
對於第2 條人員，關於不違背職務之行為，行求、期約或交付賄
賂或其他不正利益者，處3 年以下有期徒刑、拘役或科或併科新
臺幣50萬元以下罰金。
對於外國、大陸地區、香港或澳門之公務員，就跨區貿易、投資
或其他商業活動有關事項，為前2 項行為者，依前2 項規定處斷
。
不具第2條人員之身分而犯前3項之罪者，亦同。
犯前4 項之罪而自首者，免除其刑；在偵查或審判中自白者，減
輕或免除其刑。
在中華民國領域外犯第1 項至第3 項之罪者，不問犯罪地之法律
有無處罰規定，均依本條例處罰。
　
◎中華民國刑法第132條
（洩漏國防以外之秘密罪）
公務員洩漏或交付關於中華民國國防以外應秘密之文書、圖畫、
消息或物品者，處3 年以下有期徒刑。
因過失犯前項之罪者，處1 年以下有期徒刑、拘役或300 元以下
罰金。
非公務員因職務或業務知悉或持有第1 項之文書、圖畫、消息或
物品，而洩漏或交付之者，處1 年以下有期徒刑、拘役或300 元
以下罰金。
　
◎中華民國刑法第213條
公務員明知為不實之事項，而登載於職務上所掌之公文書，足以
生損害於公眾或他人者，處1 年以上7 年以下有期徒刑。
　
◎中華民國刑法第216條
行使第210 條至第215 條之文書者，依偽造、變造文書或登載不
實事項或使登載不實事項之規定處斷。
　
◎中華民國刑法第231 條
（圖利使人為性交或猥褻罪）
意圖使男女與他人為性交或猥褻之行為，而引誘、容留或媒介以
營利者，處5 年以下有期徒刑，得併科10萬元以下罰金。以詐術
犯之者，亦同。
公務員包庇他人犯前項之罪者，依前項之規定加重其刑至二分之
一。
　
◎個人資料保護法第20條
非公務機關對個人資料之利用，除第6 條第1 項所規定資料外，
應於蒐集之特定目的必要範圍內為之。但有下列情形之一者，得
為特定目的外之利用：
一、法律明文規定。
二、為增進公共利益所必要。
三、為免除當事人之生命、身體、自由或財產上之危險。
四、為防止他人權益之重大危害。
五、公務機關或學術研究機構基於公共利益為統計或學術研究而
有必要，且資料經過提供者處理後或經蒐集者依其揭露方式
無從識別特定之當事人。
六、經當事人同意。
七、有利於當事人權益。
非公務機關依前項規定利用個人資料行銷者，當事人表示拒絕接
受行銷時，應即停止利用其個人資料行銷。
非公務機關於首次行銷時，應提供當事人表示拒絕接受行銷之方
式，並支付所需費用。
　
◎個人資料保護法第41條
意圖為自己或第三人不法之利益或損害他人之利益，而違反第6
條第1 項、第15條、第16條、第19條、第20條第1 項規定，或中
央目的事業主管機關依第21條限制國際傳輸之命令或處分，足生
損害於他人者，處5 年以下有期徒刑，得併科新臺幣100 萬元以
下罰金。